臺灣高等法院刑事判決　　　　　　　　96年度交上易字第14號
上　訴　人　台灣板橋地方法院檢察署檢察官
上　訴　人
即　被　告　甲○○
選任辯護人　張建鳴律師
上列上訴人因被告過失致死案件，不服臺灣板橋地方法院95年度
交易字第285號，中華民國95年10月20日第一審判決（起訴案號
：臺灣板橋地方法院檢察署95年度偵字第6618號），提起上訴，
本院判決如下：
    主  文
上訴駁回。
    事  實
一、甲○○於民國95年1月12日11時許，駕駛其所有車牌號碼為
    Q2-6562號之VOLVO牌S70型自用小客車，沿臺北縣板橋市○
    ○路往臺北縣中和市方向行駛，行經臺北縣板橋市○○街口
    時，適有行人盧林素妴欲由長安街跨越板新路，自民生路方
    向往板新路方向行走；甲○○本應注意汽車行近行人穿越道
    前應減速慢行，並注意車前狀況，無論有無交通警察指揮或
    號誌指示，見有行人時，均應注意行人安全，禮讓行人先行
    ，而依當時天氣陰、日間自然光線、柏油路面無缺陷、無障
    礙物且視距良好等情況，並無不能注意之情事，竟疏未注意
    適有行人盧林素妴行走於行人穿越道附近，且因年紀較長、
    行動較緩慢未及於綠燈結束之前穿越至對面人行道，而於燈
    號轉變為紅燈之時仍持續行走於行人穿越道附近等車前狀況
    ，逕自駕車前行，不慎撞及盧林素妴，致盧林素妴受有頭部
    外傷、顱骨骨折、顱內出血、蜘蛛膜下腔出血、腦硬膜下出
    血及腿部外傷等傷害，經送醫後，盧林素妴因顱內出血於95
    年1月17日上午7時49分不治死亡。甲○○於肇事後，在有偵
    查權限之警察機關尚不知何人為肇事者前，留在現場並主動
    向據報前來處理之員警坦承肇事，陳述車禍發生經過而自首
    並接受裁判。
二、案經盧林素妴之女乙○○訴由臺北縣政府警察局海山分局報
    請臺灣板橋地方法院檢察署檢察官偵查起訴。
    理  由
一、訊據被告甲○○對於上揭事實全部坦白承認，核與證人魏靖
    軒於警詢及偵查中所證述之情節相符（見相驗卷第4、5、31
    頁），並有道路交通事故調查報告表、現場圖各一份及現場
    照片10幀附卷可稽（見相驗卷第15-18、21-25頁）；而
    本件被害人盧林素妴雖於前揭路口未依號誌穿越馬路，屬肇
    事原因之一，惟被告駕車行近行人穿越道前未確實減速慢行
    ，且未注意被害人盧林素妴行走於行人穿越道附近之車前狀
    況，逕駕車前行致撞及被害人盧林素妴，肇致本件車禍，其
    所為自有過失無疑，臺灣省臺北縣區車輛行車事故鑑定委員
    會北縣鑑字第950130號鑑定意見書、臺灣省車輛行車事故覆
    議委員會府覆議字第9510215號覆議意見書亦均同此見解，
    有上開鑑定書及覆議意見書附卷可參（見相驗卷第69-70頁
    、偵查卷第35-36頁）。又被害人盧林素妴確因車禍受有頭
    部外傷、顱骨骨折、顱內出血、蜘蛛膜下腔出血、腦硬膜下
    出血及腿部外傷等傷害，經送醫後，因顱內出血於95年1月
    17日上午7時49分不治死亡一節，有亞東紀念醫院診斷證明
    書1份附卷可證（見相驗卷第27頁）；並業經臺灣板橋地方
    法院檢察署檢察官督同法醫師相驗明確，製有相驗屍體證明
    書、驗斷書及勘驗筆錄等在卷可憑（見相驗卷第30-40頁）
    。自堪認被告前揭自白應與事實相符，從而，本件被告駕車
    肇事，確有過失，且被告前開過失與被害人之死亡結果間亦
    具有相當因果關係。本件事證已臻明確，被告犯行堪予認定
    。
二、查被告行為後，刑法業於94年2月2日修正公布，並於95年7
    月1日施行，修正後刑法第33條第5款規定為主刑之種類：罰
    金新台幣一千元以上，以百元計算之。比較被告行為時刑法
    第33條第5款主刑之種類：罰金銀元一元以上，就罰金之最
    低度以適用舊法對於被告有利。又修正後刑法第67條規定，
    有期徒刑或罰金加減者，其最高度及最低度同加減之。比較
    被告行為時刑法第68條規定拘役或罰金加減者，僅加減其最
    高度，依修正後刑法第33條第5款規定罰金最低度為新台幣
    一千元以上，而舊法為銀元一元以上，即新台幣三元以上，
    本件依修正後刑法第67條罰金最低度新台幣一千元減輕後超
    過新台幣三元，是雖依舊法罰金最低度不減，仍以適用舊法
    對於被告有利。修正後刑法第62條規定，對於未發覺之罪自
    首而受裁判者，得減輕其刑。但有特別規定者，依其規定。
    比較被告行為刑法第62條規定，對於未發覺之罪自首而受裁
    判者，減輕其刑。但有特別規定者，依其規定。被告對於未
    發覺之罪自首而受裁判，依修正後刑法第62條將原規定之「
    必減」修正為「得減」，經比較新舊法，以適用舊法規定「
    必減」對被告較為有利。被告行為時之刑法第41條第1項前
    段規定：「犯最重本刑為5年以下有期徒刑以下之刑之罪，
    而受6個月以下有期徒刑或拘役之宣告，因身體、教育、職
    業、家庭之關係或其他正當事由，執行顯有困難者，得以1
    元以上3元以下折算一日，易科罰金。」又被告行為時之易
    科罰金折算標準，修正前罰金罰鍰提高標準條例第2條前段
    （現已刪除）規定，就其原定數額提高為100倍折算1日，則
    本件被告行為時之易科罰金折算標準，應以銀元300元折算1
    日，經折算為新臺幣後，應以新臺幣900元折算為1日。惟95
    年7月1日修正公布施行之刑法第41條第1項前段則規定：「
    犯最重本刑為五年以下有期徒刑以下之刑之罪，而受六個月
    以下有期徒刑或拘役之宣告者，得以新臺幣一千元、二千元
    或三千元折算一日，易科罰金。」比較修正前後之易科罰金
    折算標準，以95年7月1日修正公布施行前之規定，較有利於
    被告，則應依刑法第2條第1項前段，適用修正前刑法第41條
    第1項前段規定，定其折算標準。
三、核被告甲○○所為係犯刑法第276條第1項之過失致死罪。又
    本件交通事故報案人於報案時並未報明肇事人姓名，處理人
    員前往傷者就醫之醫院處理時，肇事人即被告在場，並當場
    承認為肇事人，有道路交通事故肇事人自首情形紀錄表一紙
    附卷可按（見相驗卷第14頁），是被告係對於未發覺之罪自
    首而受裁判，應依修正前刑法第62條前段之規定減輕其刑。
    原審認被告事證明確，依刑法第2條第1項、第276條第1項、
    第62條前段 (修正前)、第41條第1項前段 (修正前)，刑法
    施行法第1條之1(原審漏引，並贅引罰金罰鍰提高標準條例
    第1條前段)，修正前罰金罰鍰提高標準條例第2條，現行法
    規所定貨幣單位折算新臺幣條例第2條 (原審漏引)。並審酌
    被告並無前科，素行尚佳，有本院被告前案紀錄表1紙附卷
    可按，其駕車行近行人穿越道未確實減速慢行，且未確實注
    意車前狀況，致撞及未及通過馬路之行人盧林素妴，其過失
    程度不輕，且造成被害人死亡結果，犯罪所生危害嚴重，惟
    考量其犯後坦承犯行，並於審理中表明願賠償被害人家屬新
    台幣280萬元之態度，暨被害人家屬表示被告態度不佳，不
    願與被告達成民事和解等一切情狀，量處被告有期徒刑四月
    ，並依修正前刑法第41條第1項前段之規定諭知如易科罰金
    ，以銀元三佰元 (原審漏諭知即新台幣九百元)折算壹日，
    以資懲儆。經核原審認事用法，均無不當，量刑亦屬妥適，
    檢察官上訴，認原判決量刑過輕。被告上訴認原判決量刑過
    重。查原審已審酌被告一切情狀，量處被告適度之刑，核檢
    察官及被告上訴，均無理由，應予駁回。
據上論斷，應依刑事訴訟法第368條，判決如主文。
本案經檢察官蔡薰慧到庭執行職務。
中　　華　　民　　國　　96　　年　　3 　　月　　22　　日
　　　　　　　　　刑事第十二庭  審判長法　官  蔡永昌
　　　　　　　　　　　　　　　　　    法　官  施俊堯
　　　　　　　 　 　　　　　　　　　　法　官  張正亞
以上正本證明與原本無異。
不得上訴。
                                      書記官  鄭信昱
中　　華　　民　　國　　96　　年　　3 　　月　　22　　日
附錄：本案論罪科刑法條全文
中華民國刑法第276條第1項
因過失致人於死者，處 2 年以下有期徒刑、拘役或 2 千元以下
罰金。
從事業務之人，因業務上之過失犯前項之罪者，處 5 年以下有期
徒刑或拘役，得併科 3 千元以下罰金。
